高雄高等行政法院裁定　　　　　　　　　　　　　　　九十三年度訴字第七一六號
　　原　　　告　甲○○
　　訴訟代理人　丁○○
　　被　　　告　交通部公路總局高雄區監理所
　　代　表　人　乙○○　所長
　　訴訟代理人　戊○○
　　　　　　　　己○○
　　　　　　　　丙○○
右當事人間因車輛報廢登記事件，原告不服交通部中華民國九十三年二月十八日交訴
字第○九三○○一七四三二號訴願決定，提起行政訴訟。本院裁定如左︰
    主  文
原告之訴駁回。
訴訟費用由原告負擔。
    理　由
一、按訴願之提起，應自行政處分達到或公告期滿之次日起三十日內為之。又訴願事
    件，其提起訴願逾法定期間者，應為不受理之決定，分別為訴願法第十四條第一
    項及第七十七條第二款所明定。
二、本件原告起訴主張略以：原告於民國（下同）八十八年五月底，向被告所屬台東
    監理站就其所有牌照ＢＧ－１５１６號自小客車辦理「繳銷牌照」手續，卻遭台
    東監理站誤為「報廢車輛」，原告均不知情。迄九十一年九月十二日原告因無照
    駕駛該車輛違規，為警查獲，始知上情。又「繳銷牌照」或「報廢車輛」，其發
    動權均在申請人，因此，事後如發現錯誤，監理單位應准許申請人更正，惟原告
    於九十一年九月十七日起即陸續申請更正，被告均以歉難同意，否准原告之申請
    ，顯然違反行政程序法第六條「行政行為，非有正當理由，不得為差別待遇」之
    規定。此外，原告根本不曾填具「報廢車輛」之申請書；另在台東監理站提出之
    「汽（機）車各項異動登記書」，亦祇由約僱人員丙○○於「報廢」欄內打ˇ，
    而無其他人覆核或主管簽章，該行政處分書顯然違反行政程序法第九十六條之強
    制規定。抑且，上開異動登記書（即行政處分書）遲至九十三年三月二十九日被
    告才因原告之申請，以影本送達予原告，如此一手遮天的行政處分，原告甚難甘
    服，自得訴請撤銷云云。
三、經查，原告所有牌照ＢＧ－１５１６號自小客車，係於八十八年五月三十一日向
    被告所屬台東監理站辦理異動登記，此為原告所不爭執，並有汽（機）車各項異
    動登記書影本乙紙附於原處分卷可稽。又汽車「報廢」或「繳銷牌照」等，應向
    公路監理機關申請異動登記；而汽車所有人為前開之申請者，應填具申請書，並
    提出證明文件，道路交通安全規則第十五條第二項及第十六條第一項有明文規定
    。茲依據卷附之汽（機）車各項異動登記書影本所載，其申請項目之「報廢」欄
    內則打「ˇ」，並由被告所屬台東監理站在該登記書上加蓋「牌照報廢」戳記，
    顯示原告所有之系爭車輛申請異動登記之項目為「報廢」車輛，而非「繳銷牌照
    」，堪稱明確。原告雖一再主張當時係向被告所屬台東監理站就其所有牌照ＢＧ
    －１５１６號自小客車辦理「繳銷牌照」手續，而非「報廢車輛」云云，惟前開
    汽（機）車各項異動登記書（一式二份）係由原告或其代理人自行填寫完畢後，
    再交由被告所屬台東監理站之承辦人員辦理各項手續。而對於申請人係辦理報廢
    車輛者，承辦人員均會告知申請人，車輛如經報廢者，日後即不能再重新申請牌
    照使用。且手續辦理完畢後，承辦人員即會連同身分證及異動登記書之收執聯交
    還申請人等語，業據證人即被告所屬台東監理站當時承辦人員丙○○到庭證述明
    確。準此，本件之車輛異動登記，原告於辦畢相關手續並收受承辦人員交付之異
    動登記書收執聯後，理當知悉其自己所辦理之異動登記為「報廢」車輛手續無誤
    。蓋如原告當初申請異動登記之本意係「繳銷牌照」，然卻被被告所屬台東監理
    站人員誤載為「報廢」車輛，則原告於收受異動登記書收執聯後，自不難發現發
    生登載錯誤，依經驗法則判斷，原告豈會不迅速請求被告所屬台東監理站更正，
    卻於事隔三年多後，又因其交通違規事件，再起爭執之道理。再者，原告於九十
    一年九月十二日駕駛未懸掛車牌之系爭小客車行駛於台東市○○○街時，為警查
    獲，並遭員警開立罰單。原告不服，亦執前開陳詞提出異議，復經台灣台東地方
    法院裁定駁回。嗣原告對上開裁定提起抗告，惟仍遭台灣高等法院花蓮分院裁定
    駁回，而告確定在案。而依上開二法院之裁定內容觀之，均明確指出原告就系爭
    車輛申請異動登記時，應係知悉其所辦理者係「報廢」車輛手續，而非「繳銷牌
    照」手續，此亦有台灣台東地方法院九十二年度交聲字第七號、台灣高等法院花
    蓮分院九十二年度交抗字第一○號二份裁定附於訴願卷內可稽。是原告主張本件
    之車輛異動登記，係被告所屬台東監理站人員將「繳銷牌照」誤登載為「報廢」
    車輛云云，核無足採。
四、其次，原告主張本件汽車之異動登記，祇由約僱人員丙○○於汽（機）車各項異
    動登記書上之「報廢」欄內打ˇ，而無其他人覆核或主管簽章，該行政處分書顯
    然違反行政程序法第九十六條之強制規定云云。惟查，公路監理機關辦理汽（機
    ）車各項異動，係在窗口作業，僅由承辦人員審查汽（機）車各項異動登記書及
    相關證件合格後，即可辦理相關之異動登記手續，如屬申請報廢車輛者，並由承
    辦人員在登記書蓋上「牌照報廢」之戳記，故該異動登記書毋須再經由其他主管
    人核章，亦據被告陳明在卷。何況，行政程序法係九十年一月一日開始施行（參
    該法第一百七十五條），其中第九十六條雖有明確規定行政機關作成書面之行政
    處分時應記載之事項，然本件原告所有系爭車輛報廢異動登記之行政處分，係於
    八十八年五月三十一日作成，從而自無該法之適用。是原告指系爭之異動登記處
    分違反行政程序法第九十六條規定云云，自有誤解。
五、綜上，本件原告所有系爭車輛報廢異動登記之行政處分，係於八十八年五月三十
    一日作成，而被告所屬之台東監理站承辦人員亦於當日將蓋有「牌照報廢」戳記
    之異動登記書收執聯交由原告收受，是原告如對是項處分不服，依行為時訴願法
    第十條之規定，應於同年七月七日（扣除在途期間七日）前向訴願機關提起訴願
    ，然原告卻遲至九十二年十一月二十四日始向交通部提起訴願，此有該部蓋有收
    文日期戳之訴願書附於訴願卷可按。從而訴願決定以其訴願已逾法定不變期間，
    應不予受理，乃從程序上駁回其訴願，依法自無不合。原告復對之提起行政訴訟
    ，即屬不備起訴要件，自為法所不許，應予駁回。又原告之訴，既經本院依程序
    駁回，其實體之主張，自無庸再予斟酌，併此說明。
六、依行政訴訟法第一百零七條第一項第十款、第一百零四條、民事訴訟法第九十五
    條、第七十八條，裁定如主文。
中　　　華　　　民　　　國    九十三　　年　    十一　　月　　  三十　　日
                              高雄高等行政法院第三庭
                                          審判長法官    江幸垠
                                          法      官    戴見草
                                          法      官    邱政強
右為正本係照原本作成。
如不服本裁定，應於裁定送達後十日內以書狀敘明理由，經本院向最高行政法院提出
抗告（須按對造人數附具繕本）；並應預繳送達用掛號郵票六份（每份三十四元）。
中　　　華　　　民　　　國    九十三　　年　    十一　　月　　  三十　　日
                                          法院書記官    藍慶道
